臺灣士林地方法院刑事判決　　　　　　　 96年度易字第398號
公　訴　人　臺灣士林地方法院檢察署檢察官
被　　　告　甲○○
上列被告因竊盜案件，經檢察官提起公訴（96年度偵緝字第102
號），本院判決如下：
    主  文
甲○○無罪。
    理  由
一、公訴意旨略以：被告甲○○知悉其友人即告訴人乙○○欲出
    賣洗車器材一批（含空壓機、泡沫機、洗車機、蒸氣機、洗
    衣機、電視機各1台、打臘機5台、工業用電風扇2台與工作
    燈6顆等物；下稱系爭器材），先於民國93年3月11日下午1
    時許，由告訴人帶其往該批系爭器材寄放處即臺北縣淡水鎮
    ○○路50巷2 弄2 號1 樓1 樓中由不知情之告訴人友人胡婉
    婷向不知情之丙○○所承租房間檢視系爭器材後，被告隨即
    於93年3 月12日打電話向告訴人，稱其欲於翌（13）日向告
    訴人購買系爭器材，然告訴人並未同意出賣，僅言明被告如
    於93年3 月13日前往上址之前，須先與告訴人聯絡。詎被告
    竟趁告訴人未在上址看管系爭貨物之機會，夥同真實姓名年
    籍不詳綽號「小謝」之成年男子與另1 名真實姓名年籍亦不
    詳之成年男子，3 人基於意圖為自己不法所有之共同犯意聯
    絡，於93年3 月13日上午11時許，駕駛車號不詳之自用小貨
    車至上址，先推由被告向不知情之丙○○詐稱告訴人已前往
    香港，無從聯絡，其等因此無法進入屋內取貨云云，丙○○
    不疑有他，乃交付其所持有之大門鑰匙予被告，用以打開門
    鎖，嗣被告隨即與「小謝」與另1 名真實姓名年籍不詳之男
    子共同以徒手方式竊取系爭器材，得手後隨即離去，因認被
    告涉犯刑法第321條第1項第4款之加重竊盜罪嫌云云。
二、按犯罪事實應依證據認定之，無證據不得認定犯罪事實；不
    能證明被告犯罪者，應諭知無罪之判決，刑事訴訟法第154
    條第2項、第301條第1項分別定有明文。而認定不利於被告
    之事實，需依積極證據，茍積極證據不足為不利被告事實之
    認定時，即應為有利於被告之認定，更不必有何有利之證據
    ，最高法院30年上字第816號判例可資參照。又刑事訴訟上
    證明之資料，無論為直接證據或間接證據，均須達於通常一
    般之人均不致有所懷疑，而得確信其真實之程度，始得據為
    有罪之認定，若其關於被告是否犯罪之證明未能達此程度，
    而有合理之懷疑存在，致使無從形成有罪之確信，根據「罪
    證有疑，利於被告」之證據法則，即不得據為不利之認定，
    最高法院76年臺上字第4986號著有判例。此外，告訴人之告
    訴，係以使被告受刑事訴追為目的，是其陳述是否與事實相
    符，仍應調查其他證據以資審認，亦有最高法院52年度臺上
    字第1300號判例可資參照。又刑法上之竊盜罪以意圖為自己
    或第三人不法之所有，而取他人所有物，為其成立要件。若
    行為人欠缺意思要件，縱其結果不免有民事上之侵權責任，
    要難認為構成刑法上之竊盜罪，合先敘明。
三、本件檢察官起訴被告涉犯前開罪嫌，無非以告訴人乙○○之
    指述為其論據，並以證人丙○○所述搬運系爭器材過程之證
    詞為佐證。訊據被告甲○○固坦承有與「小謝」及另一名真
    實姓名年籍不詳之成年男子，共同驅車前往系爭器材寄放處
    所，並將上開器材取走，惟堅詞否認有何竊盜之犯意，辯稱
    ：系爭貨物是告訴人委託伊出賣，因告訴人有提及欲前往大
    陸發展，急著出脫系爭器材，伊是基於幫助朋友的心來處理
    這件事情，事前也有講好出售價格為新臺幣（下同）3萬元
    。93年3月13日搬貨前1天尚有與告訴人通電話，提及翌（13
    ）日要前往取走系爭器材，告訴人也有問起何時會到現場搬
    器材，因此，伊認為價格還可以在現場詳談，可能因此會錯
    意，認告訴人已經同意出售系爭器材。搬器材當天也有撥打
    電話給告訴人，但告訴人未接聽。當天上午9時許，伊到系
    爭器材寄放處，經等候至11時許仍未見告訴人出現，原本已
    經決定放棄搬貨，且自行開車離去，隨後係因「小謝」以電
    話通知伊，提及丙○○已將上址之大門鑰匙交付使用，伊才
    又返回上址取走系爭器材，且買賣所得價金也在嗣後全數交
    付與告訴人，伊還倒貼了承租貨車的費用。搬運系爭器材當
    時，「小謝」向丙○○稱告訴人去香港，無法趕回來等語，
    這可能是因為伊在之前有向「小謝」提及告訴人有去香港發
    展的打算，「小謝」誤以為告訴人已經過去了，才會向丙○
    ○稱告訴人無法趕回來交貨取款，「小謝」與丙○○對話的
    確實內容，伊並不清楚，當天伊並未以欺騙的手段把系爭器
    材取走等語。
四、經查，告訴人於本院審理中證稱：被告知悉伊有意前往大陸
    或香港發展，急欲出售系爭器材，曾向伊提及可代為介紹買
    主。93年3月12日伊帶被告至系爭器材寄放處看貨時，有另
    外1名男子隨行，該男子是否為「小謝」，伊不得而知，也
    不知道「小謝」是否就是嗣後購買系爭器材的買主，但被告
    當時有向該名男子提到伊有意出售該批器材等情。在看完貨
    後，被告有向伊提及買賣價金訂為3萬等情，但該價格與伊
    原本預定出售之價格即4萬5千元有所差距，因此，伊當時並
    未同意被告以3萬出售系爭器材，僅向被告說明伊會再考慮
    ，但也沒有完全否定被告提議的意思。對於被告在93年3月
    12日是否有來電告知將在翌（13）日前往搬運系爭器材一事
    ，現已經不復記憶，但印象中被告有跟伊聯絡，只是價錢沒
    談妥。93年3月13日上午並未接獲被告來電，當天下午發現
    系爭器材不見後，因一時心急，才會去警察局報案，迄同年
    月15日至警察局指認竊嫌時，才再次遇見被告，被告也把系
    爭器材的買賣價金3萬元交付與伊，當時伊有責備被告，被
    告也表示歉意，這件事應該是一場誤會，問題在於雙方對於
    出售系爭器材的價格在認知有差距所致，如果報案前知道系
    爭器材是被告取走的，就不會去警察局了等語。而證人即系
    爭器材原寄放處所之出租人丙○○亦到庭證稱：93年3月13
    日當天上午，被告等3人開著小貨車前來，徘徊約1個多小時
    ，看起來像在等人，直到伊所經營的麵攤於10時許開始營業
    時，與被告一同前來的其中一名男子始上前向伊詢問在上址
    向伊分租房間之承租人胡婉婷是否在內，並說明要來搬走系
    爭器材，由於系爭器材佔用了伊所承租的房間，伊又正好有
    大門鑰匙，所以就把鑰匙交付給該名男子開門用。是伊自認
    被告等人是告訴人的員工，被告等人並未提到渠等為告訴人
    之員工。而伊雖不能確定告訴人有無向伊提及93年3月13日
    被告是否有與告訴人聯絡乙事，但確實記得告訴人在93年3
    月13日下午發現系爭器材已被搬走時，很生氣地對伊說：他
    （指告訴人）來不及趕回來，被告怎可將系爭器材搬走。告
    訴人當時所述意思應該是他不同意被告所提的買賣價金等語
    。
五、綜合告訴人與證人所證稱93年9月13日系爭器材搬離過程及
    細繹告訴人與被告就系爭器材之交易認知，足認被告未經告
    訴人明確肯認而將其系爭器材搬離，諒係出於雙方對於系爭
    器材之買賣契約要素及交貨流程等安排，均有所誤認，致被
    告誤會已得告訴人之首肯而代其將系爭器材取交與買受人「
    小謝」，並代收價款。由此觀之，被告主觀上是否有為自己
    或他人不法所有之意圖？即有可疑。又告訴人亦自承，伊對
    於被告所提議之買賣價格，並未完全否定，只是想再考量清
    楚，且若報警前知悉系爭器材是由被告所取走，則不會訴諸
    司法途徑，此益徵被告應係在誤解告訴人本意下，始會租用
    車輛將系爭器材搬走，是被告辯稱其無竊取他人動產之不法
    所有意圖，即非全然不可採信。此外，犯罪行為人為掩飾其
    犯行，依經驗法則，鮮有不想盡辦法掩飾犯行或隱匿身分，
    以免遭犯罪偵查機關發覺者。本件被告果有竊取告訴人系爭
    器材之犯意，何以在93年3月13日上午，在眾目睽睽下於寄
    放系爭器材處所外徘徊達1小時之久，讓該處住戶及往來行
    人留下鮮明印象？此顯與常情有違，由此亦可認被告應無竊
    取系爭器材之不法意圖。
六、綜上，檢察官所為舉證均不足以證實被告確實犯有起訴書所
    指之加重竊盜犯行，本院復查無其他積極證據足認被告有檢
    察官所指涉之犯行，尚難以告訴人之臆測及片面指述，遽對
    被告繩以起訴書所載相關罪名。揆諸前開說明，自應對被告
    甲○○為無罪之諭知。
七、至檢察官當庭論告稱被告向丙○○騙取大門鑰匙，另涉犯刑
    法第339條詐欺取財罪嫌云云。經查，檢察官起訴被告涉犯
    竊盜罪嫌部分既經本院為無罪之諭知，縱被告上開詐欺取財
    部分之犯嫌與竊盜部分之犯嫌有裁判上一罪關係，亦不生審
    判不可分之效力，本院自無從加以審酌。而詐欺取財與竊盜
    之基本社會事實並不同一，且本件被告所犯竊盜罪嫌業經本
    院諭知無罪，已如前述，本院縱認本件被告所涉詐欺取財部
    分之犯罪事實與竊盜部分之犯罪事實業經全部提起公訴，亦
    無從依據刑事訴訟法第300條規定，變更檢察官所引應適用
    之法條，而對被告是否涉犯詐欺取財罪嫌加以審判；上開詐
    欺取財犯嫌自應由檢察官另行偵查起訴，以符法制，併此敘
    明。
據上論斷，應依刑事訴訟法第301條第1項，判決如主文。
本案經檢察官王以文到庭執行職務
中　　華　　民　　國　　96　　年　　4 　　月　　30　　日
　　　　　　　　　刑事第一庭審判長法  官  洪英花
                                  法  官  雷雯華
                                  法  官  林清吉
以上正本證明與原本無異。
如不服本判決，應於判決送達後10日內，向本院提出上訴狀。
                                  書記官  張茹茵
中　　華　　民　　國　　96　　年　　4 　　月　　30　　日
